臺灣高等法院民事判決　　　　　　　　92年度上易字第1101號
上　訴　人　昇鴻國際開發有限公司
法定代理人　陳鴻翔
訴訟代理人　連元龍律師
　　　　　　林重宏律師
複 代 理人　陳建瑜律師
被 上 訴人　易昭工程有限公司
法定代理人　姚美雪
訴訟代理人　陳鼎正律師
　　　　　　鄧長青
　　　　　　王慧中
上列當事人間請求給付工程款事件，上訴人對於中華民國92年9
月17日臺灣臺北地方法院91年度訴字第1293號第一審判決提起上
訴，本院於94年8月16日言詞辯論終結，判決如下：
    主  文
上訴駁回。
第二審訴訟費用由上訴人負擔。
    事實及理由
一、上訴人起訴主張：被上訴人於民國（下同）90年間將其向訴
    外人交通部台北市區地○○路工程處（嗣改名交通部鐵路改
    建工程局，下稱業主）所承包之「南港專案南港臨時車站水
    電工程」、「南港專案綜合大樓(一)水電工程」等工程中之「
    FRP 預鑄式污水處理槽」（下稱系爭污水槽）工程部分，發
    包予上訴人承作，雙方並簽訂分包合約書（下稱系爭合約書
    ），約明上開二分包工程報酬金額依序為新台幣（以下同）
    243,936元、及856,044元。嗣前揭「南港專案綜合大樓(一)水
    電工程」部分，有二套FG8T-015-A污水處理槽，經兩造合意
    終止而未施作，其餘工程均已依約完成，並由交通部開始使
    用，合計實際施作部分之工程款，共計731,808 元。另追加
    工程即污水處理槽體上方之RC完成面工程部分之工程款為34
     ,650 元，亦經完工，並交付被上訴人由交通部使用，合計
    總工程款為766,458 元，詎被上訴人竟拒不給付等情。爰依
    民法第490條、第505條之規定，求為命被上訴人給付766,45
    8元，及自91年3月14日之準備書狀送達翌日即同年月21日起
    ，至清償日止，按年息5%計算利息之判決【原審判命被上訴
    人應給付上訴人34,650元，並自91年3 月21日起，至清償日
    止，按年利率5%計算之利息。並駁回上訴人其餘之訴。上訴
    人就其敗訴部分（即系爭分包工程部分）提起上訴。被上訴
    人就其敗訴部分（即追加工程部分），則未據聲明不服，已
    告確定】。並上訴聲明：(一)原判決不利於上訴人部分廢棄。
    (二)右廢棄部分，　被上訴人應給付上訴人731,808元，及自
    上訴人91年3月14日準備書狀送達翌日起，至清償日止，按
    年息5%計算之利息。
二、被上訴人則以：上訴人未依行政院環境保護署（下稱環保署
    ）認可登記之FG8T-002-A、FG 8T-015-A型污水處理槽之規
    格尺寸施做，且未提出符合污水排放水質標準之證明，既未
    依債之本旨提出給付，自不生給付之效力等語，資為抗辯。
    並答辯聲明：上訴駁回。
三、經查，被上訴人於90年間將其向訴外人交通部鐵路改建工程
    局所承包之「南港專案南港臨時車站水電工程」、「南港專
    案綜合大樓(一)水電工程」等工程中之「ＦＲＰ預鑄式污水處
    理槽」工程部分，發包予上訴人承作，工程款分別為243,93
    6元、及856,044元。嗣前揭「南港專案綜合大樓(一)水電工程
    」部分，有二套FG8T-015-A污水處理槽，經兩造合意終止，
    而未施作，合計實際施作部分之工程款，共計731,808 元，
    被上訴人尚未給付；又已完工之部分因尚未完成水質標準檢
    測，且未出具品質保固書，出廠證明書及操作維護手冊，致
    尚未完成驗收等事實，為兩造所不爭執，並據有系爭工程分
    包合約書、工程款明細及交通部鐵路改建工程局92年8月14
    日、1 2月18日鐵工南港字第92007244號、0920011838號函
    附卷可稽（見原審卷22─39、45、312、313頁，本院卷45、
    46頁），堪信此部分為真實。
四、茲本件應審究者，為上訴人施作之系爭污水槽是否符合系爭
    合約之約定？
  (一)按「工程範圍：．．．2.工程內容：如本契約甲方（即被上
    訴人）核准之圖說及附件。材料內容：FRP 預鑄式污水處理
    槽（規格如業主送審核准規範）。．．．．。工程包價：本
    合約為責任承攬全部包價計新台幣．．．元整含稅（詳附表
    工程報價單）除合約．．外，另外乙方（即上訴人）應繳納
    之印花稅、．．及『報驗相關機關審查核覆所需費用』均包
    括在全部包價內，均由乙方自行處理。驗收標準：(1)以業主
    合約及『送審核准文件中相關圖說為準』，乙方須詳讀合約
    並依據『送審核准內容』製造交貨。如業主要求進口貨品之
    海關驗貨或本地器材之工廠檢驗時，乙方（即上訴人）須全
    力配合安排，並會同甲方及業主會驗，費用乙方自理。送審
    期限：合約訂立後乙方應在七天內備妥有關之『送審目錄』
    、圖說或樣品逕交甲方，以便業主核可，且須全力配合以符
    合業主之要求，不得因送審過程延誤貨品之交期，未經業主
    核可使用之器材一概不得使用。暫停付款：器材如有下列各
    款之一者甲方得暫停付款：(1)品質粗劣或規格不符者。(2)未
    依合約及『審核規範』製造及施工者。．．。解除合約：乙
    方如有下列情事之一時，甲方毋庸另行催告得逕行解除本合
    約，乙方並須將已領款項全數無息退回。(1)逾期送審或無法
    通過者。(2)．．(3)交貨材料『不符合送審規範』」，系爭合
    約訂有明文（見原審卷23、25、32、34頁），是依該合約所
    載，上訴人所提供之污水處理槽須依被上訴人送審核准內容
    交貨，如未依審核規範製造及施工者，得暫停付款，並解除
    合約。另依系爭分包合約書附件即報價訂貨單亦載明「工程
    項目：１型號FG8T-015-A， ．．．，２型號FG8T-002-A」
    、「本報價含所有審核機關所需費用」（見原審卷28、37頁
    ），足證兩造約定系爭污處理槽須經環保署及內政部審核通
    過。
  (二)業主即交通部鐵路改建工程局就系爭污水處理槽（FRP）與
    被上訴人簽約時，即要求該污水處理槽應經環保署審查認可
    ，上訴人亦應被上訴人之要求，提供經環保署及內政部審核
    認可之文件，經被上訴人於90年6月20日以易南字第06200
    02號函檢附上訴人提供註明「環保署及營建署審核認證通過
    」之送審型錄、及蓋有訴外人環康實業股份有限公司（下稱
    環康公司）印章之系爭污水處理槽經環保署、內政部審核認
    可之公文，暨於設備器材規格欄註明「污水處理槽處理流程
    及排放水質業經內政部環保署審核認可，另請參閱行政院環
    保署認可函詳如第9、10、11頁內政部認可函如第12、13頁
    」之設備器材審核表予被上訴人，由被上訴人函請業主備查
    等情，有被上訴人90年6月20日易南字第0620002號函、送
    審型錄、環保署89年10月31日、2月1日、3月7日環署中字
    第0024139 號、第0002630號、第0005184號函，暨內政部89
    年1月25日、3月1日台89內營字第8902519號、第8903528 號
    函、及被上訴人與業主簽訂之工程契約在卷可按（見原審卷
    89─114、118─161 頁）。並經證人即業主交通部鐵路改建
    工程局工程隊長蘇文源到庭證稱：「該工程是發包給易昭公
    司（即被上訴人），昇鴻公司（即上訴人）是易昭公司的設
    備廠商」、「（是否有審核通過？提示原審卷第91頁）審核
    表真正不爭執，該表第一項是合約規範要求，係合約內容，
    第二項設備器材規格，係易昭公司提出型錄對應的規格，易
    昭公司並表明該型錄係經內政部環保署審核認可，而我們要
    求的是經過環保署認可通過且符合合約內容，至於尺寸如何
    非合約內容，所以當時易昭公司有提供經環保署認可之型錄
    及證明文件，故我們審核通過的並非僅有該表而已，還有其
    他文件資料」、「我們要求的型號須經環保署認可通過的型
    號」等語在卷（見本院2卷41、42頁）。是上訴人既提供註
    明「環保署及營建署審核認證通過」之送審型錄、及蓋有訴
    外人環康公司印章之系爭污水處理槽經環保署、內政部審核
    認可之公文，暨於設備器材規格欄註明「污水處理槽處理流
    程及排放水質業經內政部環保署審核認可」之設備器材審核
    表，由被上訴人函請業主備查，且業主亦以經過環保署認可
    通過為要件，足證系爭污水處理槽須經環保署及內政部審核
    通為兩造訂約之要件之一。故上訴人辯稱：系爭污水處理槽
    無須經環保署及內政部審核通過云云，自不足採。
  (三)系爭污水處理槽係FG8T-015-A、FG8T-002-A型號，有系爭合
    約附件即報價訂貨單可按（見原審卷28、37頁），而上開2
    種型號均係環康公司設計，經環保署及內政部共同審核認可
    登記之產品，有行政院環境保護署89年2月1日、3月7日89環
    署中字第0002630號、0005184號函可憑（見原審卷103、104
    頁，本院1卷63─66頁），而經環保署認證之型號，其產品
    即應為按認證通過之規格尺寸製作，亦經證人即環境工程技
    師徐茂光到庭證述在卷（見本院1 卷99頁）。惟經環保署認
    可登記之FG8T-015-A型污水處理槽，長為9000mm，直徑為25
    00mm，而上訴人實際施作之FG8T-015-A型污水槽長為4150mm
    ，直徑為1550mm；另經環保署認可登記之FG8T-0 02-A型污
    水處理槽，長為300 0mm，直徑為2000mm，而上訴人實際施
    作之FG8T-002 -A型污水槽長為2500mm，直徑為1350mm，有
    上開行政院環境保護署函檢附審核認可登記事項表在卷可按
    （見原審卷217、218頁，本院1卷60、63─66頁），並為上
    訴人所不爭執（見原審卷274頁，本院1卷35、74頁），是上
    訴人施作之系爭污水槽之尺寸，顯與環保署審核認可通過之
    FG8T-015-A、FG8T-002-A型號尺寸不符。
  (四)上訴人雖辯稱：上訴人所施作之系爭污水處理槽規格尺寸與
    系爭合約附圖所載之尺寸相符，且經被上訴人呈業主審核通
    過，上訴人已依合約提出給付云云。查，上訴人所施作之系
    爭污水處理槽規格尺寸與系爭合約附圖所載之尺寸相符，雖
    為被上訴人所不爭執（見本院1卷84頁），惟系爭合約規格
    尺寸表中，記載型號為環保署審核認證通過之FG8T-015-A、
    FG8T-002-A，而其槽體尺寸則與環保署審核認證通過之尺寸
    不符，為上訴人所不爭執（見同上卷35頁），然該附圖第十
    圖說、證件欄第2點載明「本產品依據內政部營建署訂頒『
    建築物污水處理設施設計技術規範」並經．．．或行政院環
    保署及內政部營建署認證通過」（見原審卷38、39頁，本院
    1卷125、126頁），另經業主審核通過之設備器材審核表亦
    於於設備器材規格欄註明「污水處理槽處理流程及排放水質
    業經內政部環保署審核認可，另請參閱行政院環保署認可函
    詳如第9、10、11頁，內政部認可函如第12、13頁」（見原
    審卷91頁）；又本院就上訴人實際施作之系爭污水處理槽之
    規格尺寸與送交業主交通部鐵路改建工程局審查通過時所附
    圖說尺寸是否相符乙節，函請交通部鐵路改建工程局查覆，
    經該局函覆「本局僅針對廠商就污水槽之外觀、型號、容量
    提送文件做外部審查。內部細項無從認定，係以符合環保署
    認證之證明文件佐證」，有該局93年12月30日鐵工南港字第
    0930010373號函在卷可按（見本院1卷143、144頁），足證
    系爭污水處理槽之規格尺寸，應以經環保署審核認證通過之
    尺寸為據。惟而上訴人施作之系爭污水處理槽之規格尺寸與
    經環保署審核認證通過之規格尺寸不符，已如前述，則上訴
    人未依合約提出給付，已堪認定。上訴人上開所辯，委無足
    採。
  (五)上訴人又辯稱：因FG8T-015-A、FG8T-002-A型號之污水處理
    槽，不符合現場需要，故經兩造會同業主至現場會勘，確認
    規格尺寸（即契約圖說之規格尺寸）後，重繪製施工圖說，
    經業主審查通過才簽訂系爭合約書云云。然為被上訴人所否
    認，且業主亦否認於施工前曾會同兩造至現場勘驗及重新製
    作圖說送審，有交通部鐵路改建工程局93年12月30日鐵工南
    港字第0930010373號函在卷可憑（見本院1卷143、144頁）
    ，另證人即交通部鐵路改建工程局工程隊長蘇文源亦到庭證
    稱無會同兩造至現場會勘之事（見本院2卷41頁），況如上
    訴人所言，於簽訂系爭合約書前，已知FG8T-015-A、FG8T-0
    02-A型號之污水處理槽，不符合現場需要，須重新確認規格
    尺寸，何以系爭合約書之圖說上，仍標明FG8T-015-A、FG8T
    -002-A型號為系爭污水處理槽之型號，是上訴人所辯，亦不
    足採。至證人陳鴻儒雖到庭證稱：伊曾代表上訴人會同被上
    訴人公司員工雷景洲及交通部鐵路改建工程局工程隊長蘇文
    源到現場會勘云云（見本院1卷107頁），但為證人蘇文源所
    否認，已如前述，且與前開所述之情形不符，已不足採信。
    況證人陳鴻儒係上訴人公司法定代理人之兄長，未在上訴人
    公司任職，如確有會勘之事，上訴人公司理應派遣專業員工
    前往處理，卻由未任職公司之陳鴻儒前往會勘，顯與常情有
    悖，故證人陳鴻儒之證言，亦不足採信。
五、按稱承攬者，謂當事人約定，一方為他方完成一定之工作，
    他方俟工作完成，給付報酬之契約；報酬應於工作交付時給
    付之，無須交付者，應於工作完成時給付之，民法第490 條
    第1 項、第505第1項固分別定有明文。惟承攬人完成之工作
    ，應使其具備約定之品質，及無減少或滅失其價值，或不適
    於通常或約定使用之瑕疵，民法第492 條定有明文。此項承
    攬人之瑕疵擔保責任係無過失責任，固不以承攬人具有過失
    為必要；惟若交付之工作物，有可歸責於承攬人之事由致生
    之瑕疵，則亦發生不完全給付之債務不履行問題。倘承攬人
    應負不完全給付之債務不履行責任者，自非不能類推適用給
    付遲延之法則，請求補正或賠償損害，並有民法第264條規
    定之適用。又債務人非依債務本旨實行提出給付者，不生提
    出之效力，為民法第235 條所明定。物之交付義務人所提出
    交付之物與契約訂定之內容不符者，不得謂為依債務本旨之
    提出，自不生提出之效力，債權人拒絕受領，即不負遲延責
    任（最高法院31年上字第2481號判例意旨參照）。本件上訴
    人所施作之污水處理槽尺寸與系爭合約書所約定之環保署認
    可之規格尺寸不符，已如前述，則其既未依系爭合約之本旨
    提出給付，自不生給付之效力，從而，被上訴人拒絕給付報
    酬，自屬有據。上訴人以縱其工作有瑕疵，無解被上訴人應
    給付報酬之義務云云置辯，即不足採信。
六、綜上所述，上訴人主張依民法第505條第1項之規定，請求被
    上訴人再給付731,808元，及自上訴人原審準備狀送達翌日
    即91年3月14日起，至清償日止，按年息5%計算之利息，為
    無理由，不應准許。其假執行之聲請亦失所附麗，應併予駁
    回。原審就此部分為上訴人敗訴之判決，及駁回其假執行之
    聲請，理由雖有不同，但結論並無二致。上訴意旨指摘原判
    決此部分不當，求予廢棄改判，為無理由，應予駁回。
七、本件事證已臻明確，兩造其餘主張、陳述及所提證據，經審
    酌與本院前揭判斷不生影響，毋庸再予審酌，併此敘明。
八、據上論結，本件上訴為無理由，依民事訴訟法第449條第1項
    、第78條，判決如主文。
中　　華　　民　　國　　94　　年　　8 　　月　　30　　日
                  民事第五庭審判長法　官  張劍男
                                  法　官  彭昭芬
                                  法　官  蔡芳齡
正本係照原本作成。
不得上訴。
中　　華　　民　　國　　94　　年　　9 　　月　　6 　　日
　　　　　　　　  　　　　　　　　書記官  蔡錦輝
